【裁判字號】    95,易,1614
【裁判日期】    970118
【裁判案由】    妨害名譽
【裁判全文】
臺灣臺北地方法院刑事判決              95年度易字第1614號
    公  訴  人  臺灣臺北地方法院檢察署檢察官
    被      告  乙○
    選任辯護人  蔡惠琇律師
                呂榮海律師
上列被告因妨害名譽案件，經檢察官提起公訴（95年度偵字第14
325、14326號），本院判決如下：
    主  文
乙○意圖散布於眾，而指摘足以毀損他人名譽之事，處拘役伍拾
日，如易科罰金，以銀元佰元即新臺幣玖佰元折算壹日；減為
拘役貳拾伍日，如易科罰金，以銀元佰元即新臺幣玖佰元折算
壹日。
被訴妨害丙○○名譽部分公訴不受理。
    事  實
一、乙○於民國九十五年三月九日晚間，在無線衛星電視臺（Ｔ
    ＶＢＳ）２１００全民開講節目中，論及介興營造股份有限
    公司（下簡稱介興公司）承攬臺灣電力股份有限公司總工程
    金額新臺幣（下同）五十億元之竹工超高壓變電所出口一六
    一ＫＶ電纜線路洞道統包工程（下簡稱系爭工程）之得標案
    時，質疑介興公司係以百分之一些微差距得標，曾遭調查承
    攬北宜高速公路偷工減料弊端，投標時尚發生勞資爭議及跳
    票事件，乃投標廠商中條件最差者，卻仍能得標。主持人李
    濤質以：發生了這麼多事情，還得標等語時，乙○竟基於妨
    害丁○○名譽之犯意，意圖散布於眾，於無任何積極事證，
    亦未經相當查證情形下，即稱：「他（介興公司）得標，為
    什麼？第一個，因為他背後支撐的人就是丁○○。我這個案
    子會拿到民進黨的廉政委員會去檢舉，丁○○是民進黨的黨
    主席啊。村棋說要點名，我直接點名，看他（丁○○）敢不
    敢辦跟自己有關的案子」等語。且於主持人李濤聞言又問：
    你證據確鑿嗎等語時，乙○復稱：「證據確鑿。」而指摘丁○○對介興公司標得系爭工程有舞弊、關說或為之撐腰等情
    事，足以毀損丁○○名譽。
二、案經丁○○委請莊勝榮律師訴由臺灣臺北地方法院檢察署檢
    察官偵查起訴。
    理  由
壹、有罪部分：
一、訊據被告乙○固不否認曾於九十五年三月九日晚間在２１０
    ０全民開講節目中，發表過前揭言論內容之事實，惟矢口否
    認有何公訴人指訴之妨害告訴人丁○○名譽之情事，其辯稱
    ：伊從沒說過丁○○涉入系爭工程弊案，所謂工程界盛傳介
    興公司背後支撐係宜蘭幫領袖丁○○，背後支撐僅係「有關
    係」、「門神」之說法，伊認與「涉案」不同。伊查證非常
    嚴謹，且依事後呈現之資料，介興公司得到系爭工程，極可
    能係一重大工程弊案，伊所謂鐵證如山（應為證據確鑿）係
    指此部分。伊在前揭節目中之談話，係總結當日從早到晚新
    聞報導不斷重覆伊談及系爭工程弊案之事，所以，當伊提及
    此一弊案時，觀眾早已清楚弊案始末、內容，不可能產生誤
    解。伊因為沒有提及丁○○涉入弊案，當然也不可能調查，
    而且伊既無公權力，也無調查權，如何能調查清楚丁○○之
    角色，伊所能做的，僅係向民進黨廉政委員會提出檢舉，藉
    此揣測丁○○對弊案之態度，從而認清丁○○扮演之角色。
    綜合整個過程係一查弊過程，對一個沒調查權與公權力之民
    意代表來說，已經非常艱辛，何來惡意、犯意？國營事業工
    程弊案，本賴民意代表舉發，執政者往往努力去遮掩弊端，
    使查弊的更加的艱辛，若非法院調查，如何證實伊當時舉發
    介興公司涉弊鐵證如山之真實云云。
二、被告辯護人辯護意旨略以：
    （一）告訴人丁○○應受最嚴格之檢驗質疑：告訴人擔任過
          行政院長，權傾全國，主管全國重大工程，後續任執
          政黨黨主席，對未來之總統候選人及執政黨黨主席，
          本應以最嚴格之檢驗，告訴人對外界之檢驗、質疑，
          應解釋、澄清，始為正道，非動輒以訴訟威嚇質疑者
          。
    （二）被告提出之質疑非出於「實質惡意」：介興公司確於
          得標前跳票、欠薪而生勞資爭議，經法院調查屬實，
          而「評審委員」為工程界「內行人」，理應知悉，卻
          有六人評為第一，本即令被告對公平性及「背後之弊
          端」產生強烈質疑，有評審委員一人評為最後，工程
          會於九十六年六月二十五日工程企字第○九六○○二
          四○二八○號函覆亦認有「明顯差異」！被告稱之「
          證據確鑿」，係指介興公司得標有弊端證據確鑿！六
          位「評審委員」「昧著良心」評為第一，其「力量」
          來自何處？因下列可疑線索與告訴人有涉，基於告訴
          人應受最嚴格之檢驗及質疑，被告具合理懷疑：
          1、介興公司之實際負責人甲○○與告訴人俱為宜蘭
             人，於今日「政商關係」無界限下，令人有合理
             懷疑！
          2、介興公司「很會經營政商關係」，會以一百十八
             萬元之高價標售陳總統「黃金特種茶」。
          3、介興公司之財務不良、施工品質不佳，竟得第四
             屆公共工程金質獎，且於九十三年十二月二十三
             日接受告訴人頒獎。
          4、告訴人於九十二年一月十八日慰問介興公司（安
             定灣墜通工程），關係令人質疑。
          5、告訴人任命之「政務委員」林盛豐先生主管營建
             ，與甲○○參加「第三屆亞洲土木工程國際會議
             」前往韓國開會，林盛豐為政府代表之「名譽團
             長」，甲○○為團員，林盛豐與告訴人有長期、
             密切關係，又曾任告訴人宜蘭經驗之縣府顧問，
             於告訴人任行政院長時擔任政務委員，亦涉及近
             日爆發之故宮工程弊案，告訴人對此尤應澄清，
             被告提出質疑，非無蛛絲馬跡可循等語。
三、經查，被告乙○對其於九十五年三月九日晚間在２１００全
    民開講節目中發表前揭攸關告訴人言論之事實，並不爭執，
    且有扣案光碟一片及譯文一紙可按，應足認定。惟被告爭執
    伊所為前述言論並無實質惡意，且尚未毀損告訴人名譽。是
    則，本案應審查者，即被告所為前揭指涉告訴人之言論，究
    否真實？又如非實情時，被告有無法定免責事由？茲敘述如
    下：
   （一）被告於前揭節目，質疑介興公司承攬系爭工程得標有
         弊案之嫌，除經被告提出參選廠商序位評比總表影本
         為憑外，尚有卷附之花蓮縣政府九十六年五月一日府
         社勞字第○九六○○六五一八四○號函暨勞資爭議資
         料一份（見本院卷二第一九三至二○三頁）、經濟部
         國營事業委員會九十六年八月二十二日經國二字第○
         九六○○一三五○二○號函暨所附臺灣電力股份有限
         公司辦理系爭工程相關資料一份（見本院卷四）為佐
         ，此外，並有行政院工程委員會九十六年六月二十五
         日工程企字第○九六○○二四○二八○號函（見本院
         卷二第二四九頁）存卷可按。是以，被告於媒體中公
         然敘及系爭工程競標時，介興公司曾發生勞資爭議及
         跳票事件，評比當中，一位委員之評比意見竟與其他
         委員意見完全相反等情，既非憑空杜撰、自行虛構，
         被告復對之於媒體上公開表示質疑，自難認係毫無所
         據。
   （二）證人（介興公司總經理）甲○○、證人（介興公司登
         記負責人）趙秀美於本院審理時均結證：告訴人與伊
         經營之介興公司毫無關係等語，互核一致（均見本院
         卷九十六年九月十九日、同年十二月二十日審判筆錄
         ），且告訴人於本院審理時以證人身分亦結證稱：伊
         不知道系爭工程之事，也不認識甲○○、趙秀美，印
         象中雖聽過介興公司，但沒印象介興公司曾捐獻過政
         治獻金給伊，且伊不曾向介興公司募款。又伊視察工
         程時，見過很多人，不知甲○○有無承包雪山隧道工
         程。伊記得當初係看到雜誌、媒體報導此事，因自認
         伊與系爭工程毫無瓜葛、名譽受損，委由律師循司法
         處理，民進黨廉政委員會係獨立委員會，有無受理本
         案伊不知道，被告或被告辦公室未曾向伊或伊辦公室
         求證介興公司之事，介興公司之得標與伊無關，伊也
         不認識系爭工程評審委員，伊及行政院未曾對公共工
         程、國營事業招標為具體指示，且伊未曾因系爭工程
         受檢調約談。宜蘭幫係用於政治人物之概括稱呼，林
         大鈞、趙秀美並非政治人物等語無訛（見本院卷九十
         六年十二月二十日審判筆錄）。且由卷附之監察院秘
         書長九十六年六月二十二日（九六）秘台申政字第○
         九六一八○四二二二號函（內容為：介興公司、林大
         鈞、趙秀美等未有向民進黨捐贈政治獻金，告訴人未
         設政治獻金專戶，亦無捐贈資料）、民進黨廉政委員
         會西元二○○七年八月一日廉二字第Ａ○七○八○○
         一號函各一份及本院調閱之經濟部國營事業委員會九
         十六年八月二十二日經國二字第○九六○○一三五○
         二○號函所附臺灣電力股份有限公司辦理系爭工程相
         關資料一份，均無從認定告訴人與介興公司關係密切
         ，或對於介興公司得標承攬系爭工程之事知悉或有確
         切涉入等情事，因依據現存卷證，客觀上無法推論告
         訴人有何被告指稱之涉及介興公司之營運或得標情事
         ，而被告亦無法提出其他積極證據資以證明告訴人確
         有涉入介興公司承攬系爭工程之事實？是則，被告在
         前開節目中公然表示告訴人係介興公司之背後支撐者
         云云，自難認係真實。
   （三）又被告同時指稱介興公司承攬系爭工程得標有弊端之
         嫌，其得標「背後的支撐的人」即為告訴人等語，是
         否已公開指摘介興公司之得標與告訴人有涉？此舉有
         無毀損告訴人名譽？被告對此雖以：伊係指工程界盛
         傳介興公司揚言他們係宜蘭幫大金主，有丁○○支持
         ，伊才提出要向民進黨廉政委員會檢舉云云置辯，惟
         被告於斯次節目中，並無隻字片語提及此乃介興公司
         自行對外表示其受告訴人之支持、支撐，或前開情事
         僅工程界之傳聞等語，其辯稱是否可採，並非無疑。
         更有甚者，被告於節目中遽稱介興公司於系爭工程得
         標係因背後支撐者即告訴人等語，復受詢問又以確定
         語氣再稱「證據確鑿」等語，客觀上一般觀眾聞悉，
         均能會意到被告已指摘告訴人與被告揭發之系爭工程
         得標疑義有涉。亦即，被告在不特定觀眾均可觀看之
         電視節目上，所為之前揭言論內容，客觀上已足使告
         訴人將被認為涉及介興公司得標案系爭工程之關說、
         包庇舞弊、為之撐腰等不法或不當情事，應屬無疑。
         佐諸告訴人曾擔任行政院長之政府公職，當時為民進
         黨黨主席，其歷經黨、政要員，當然重視建立自身良
         好形象，且現今國民對政治人物之清廉、誠信與否亦
         極為在意，政治人物之不法或不當舉措，均將可能導
         致大眾之不信賴，被告在節目上所為之前揭指摘，顯
         使聽聞之不特定大眾對告訴人政治清廉生負面聯想，
         已導致告訴人名譽受損害。被告固辯稱因伊經常在媒
         體發言，民眾知悉伊發言習慣，不會產生誤認云云，
         顯然忽略觀看媒體觀眾群之不特定性，所辯自難採信
         。被告雖辯稱其實伊係想由告訴人對此案之態度，瞭
         解告訴人於系爭工程扮演之角色，伊並未直指告訴人
         涉案，伊講支撐不是涉案，係門神，企業界掛在口上
         代表他背後有人挺，但他（企業）講的人不見得係涉
         入弊案之實際操作者云云，惟被告既已具體指稱如前
         ，縱內心同時另具有試探告訴人之意，亦無從執此諉
         責。
   （四）按憲法第十一條規定人民有言論自由權，且此項基本
         人權之保障乃現代自由開放社會之基礎，國家應給予
         最大限度之維護，俾其實現自我、溝通意見、追求真
         理及監督各種政治或社會活動之功能得以發揮。惟言
         論自由之行使必須以不侵害他人權利為基礎，無法完
         全以憲法上所謂「權利優位」之概念來詮釋，倘若言
         論自由權利之行使已超出正當之權利行使，同時有人
         必須成為犧牲者之情況，則已逾越原本保障言論自由
         之美意。因此，如何兼顧對個人名譽、隱私及公共利
         益之保護，非不得對言論自由依其傳播方式為合理之
         限制，以平衡個人名譽之保護，而覓得兩者間之適當
         平衡點，即至為重要。此觀諸司法院大法官會議釋字
         第五○九號解釋即指出：「刑法第三百十條第一項及
         第二項誹謗罪即係保護個人法益而設，為防止妨礙他
         人之自由權利所必要，符合憲法第二十三條規定之意
         旨。至刑法同條第三項前段以對誹謗之事，能證明其
         為真實者不罰，係針對言論內容與事實相符者之保障
         ，並藉以限定刑罰權之範圍，非謂指摘或傳述誹謗事
         項之行為人，必須自行證明其言論內容確屬真實，始
         能免於刑責。惟行為人雖不能證明言論內容為真實，
         但依其所提證據資料，認為行為人有相當理由確信其
         為真實者，即不能以誹謗罪之刑責相繩，亦不得以此
         項規定而免除檢察官或自訴人於訴訟程序中，依法應
         負行為人故意毀損他人名譽之舉證責任，或法院發現
         其為真實之義務」。準此，誹謗行為不罰之前提即為
         ：依行為人提出之證據，認為行為人有相當理由確信
         為真實，是以，行為人於審理中，應提出曾經查證之
         相當實證，經核此等證據足使行為人當時產生相當理
         由確信所指摘、傳述之內容為真實時，始能享有免責
         不罰之結果。亦即，行為人對指摘、傳述之事實，仍
         具有篩檢查證之基本要求，並不得憑空捏造散布誹謗
         言論。被告雖一再辯稱伊查證系爭工程弊案嚴謹等語
         ，惟本案爭點乃被告指稱告訴人與系爭工程弊案有關
         ，是否實情？有無經相當之查證？首先，被告接獲未
         具名檢舉信函指稱告訴人不法涉入介興公司得標系爭
         工程弊端，檢舉信函真實性與否，本有待檢驗。被告
         辯護人雖以前詞置辯，認為被告係根據現今「政商關
         係」盤根錯節，介興公司之經營者與告訴人俱為宜蘭
         同鄉，且介興公司很會經營政商關係等情事，合理懷
         疑告訴人云云，惟觀之被告辯護人提出之諸多情事，
         無一係可資證明告訴人確與介興公司具相當之關連性
         ，遑論還涉及介興公司之營運或得標系爭工程之過程
         ，均非被告已經查證之相關實證，被告主觀上之臆度
         自難認為係公然指摘告訴人之合理懷疑，此由被告當
         庭亦供稱：伊步驟係先查介興公司跳票、積欠員工薪
         水之事，至丁○○有沒有，伊不清楚，只是有人檢舉
         他有。次者，告到民進黨廉政委員會，報告一定會有
         新資訊，有些伊可以追打之方向。伊步驟裡不一定要
         追打丁○○，因為外面傳言沒辦法讓我直接查明游錫
         涉入弊案，剛好丁○○說廉政委員會玩真的，不是
         玩假的，這樣做，可以打破伊疑慮和外界傳言等語（
         見本院卷九十六年十二月二十日審判筆錄）即可知悉
         被告僅係自己主觀猜測而無其他客觀實證。故被告於
         前開節目，發表指稱告訴人為介興公司系爭工程得標
         案背後支撐者之言論，揆諸前開說明，已非言論保障
         之範疇，亦已明確。
   （五）又所謂言論分為事實陳述、意見表達，事實陳述始有
         真實與否問題，意見表達或對事物之評論，因屬個人
         主觀評價表現，自無所謂真實可言，由刑法第三百十
         條第三項規定，即可知本條規範僅事實陳述，本不包
         含針對特定事項，依個人價值判斷提出之意見、評論
         、批判。按刑法第三百十一條規定：以善意發表言論
         ，而有左列情形之一者，不罰：一、因自衛、自辯或
         保護合法之利益者。二、公務員因職務而報告者。三
         、對於可受公評之事，而為適當之評論者。四、對於
         中央及地方之會議或法院或公眾集會之記事，而為適
         當之載述者。此係法律就誹謗罪特設之阻卻違法事由
         ，目的即在維護善意發表意見之自由。被告於前揭節
         目上所為前揭言論，客觀上顯然不符刑法第三百十一
         條第一、二、四款規定情形，自不贅言，而刑法第三
         百十一條第三款雖不論事之真偽，概不處罰（即英美
         法所謂「合理善意評論原則」），惟所謂「適當之評
         論」者，係一種意見表達，非僅單純事實之指摘傳述
         ，業如前述；又稱「善意」，係相對惡意而言，係指
         行為人心意之初始，並無惡害於他人之故意者而言。
         被告於節目中敘及介興公司得標系爭工程背後支撐者
         即為告訴人之事實時，非立基於與告訴人相關之特定
         事項所為推論或評論，且被告實際上亦無法對其指稱
         之告訴人部分情事達到確信，卻復以「證據確鑿」之
         絕對肯定之語氣加強指摘告訴人情事，縱然介興公司
         系爭工程得標有無弊端乃與公眾利益有關之事項，然
         被告指摘告訴人之部分，已難認出於中肯、未逾越必
         要範圍而為之；況被告既係想藉此指摘觀察告訴人態
         度證實心中疑惑，當知若告訴人果無涉入被指訴之事
         實，名譽必遭損害，亦難排除被告主觀上仍有毀損告
         訴人名譽之目的。至被告雖辯稱：伊稱證據確鑿係指
         系爭工程弊案，非指告訴人為背後支撐者之部分云云
         ，然綜觀被告前後言論，其於陳述中陳述告訴人係背
         後支撐者，且直接點名要看告訴人敢不敢辦跟自己有
         關案件後，復稱「證據確鑿」，客觀上已無法將告訴
         人為介興公司承攬系爭工程之背後支撐者，自同時指
         摘之系爭工程得標有弊端之情事中區分出來，被告於
         此所辯，尚難採信。據上，被告所為前揭指摘告訴人
         之言論，既無法證明為真實，亦無從依法免責。
四、綜上所述，本件事證明確，被告誹謗告訴人之犯行，堪以認
    定，應依法論科。至於被告辯護人請求勘驗當日２１００全
    民開講節目錄影，因當事人對譯文內容無爭議，無重複勘驗
    必要；被告辯護人請求傳喚系爭工程評審委員黃慶連到庭證
    明被告對系爭工程有弊案之嫌具相當確信，本院認此部分與
    本案無涉，無調查之必要，附此敘明。
五、新舊法比較：
    被告行為後，刑法亦於九十四年二月二日公布，於九十五年
    七月一日施行。按行為後法律有變更者，適用行為時之法律
    ，但行為後之法律有利於行為人者，適用最有利於行為人之
    法律，現行刑法第二條第一項定有明文，此條規定乃與刑法
    第一條罪刑法定主義契合，而貫徹法律禁止溯及既往原則，
    係規範行為後法律變更所生新舊法律比較適用之準據法，是
    以，刑法第二條本身雖經修正，但其既屬適用法律之準據法
    ，本身尚無比較新舊法之問題，應一律適用裁判時之現行刑
    法第二條規定以決定適用之刑罰法律。刑法第三百十條之罪
    法定之罰金刑，因刑法第三十三條第五款已修正為：「罰金
    ：新臺幣一千元以上，以百元計算之」之規定，修正後該罪
    所得併科處之最高額罰金刑於修法前後雖均屬相同，惟最低
    額罰金刑由修法前之銀元十元，換算為新臺幣三十元，修為
    新臺幣一千元，比較上述修正前、後之刑罰法律，自以行為
    時關於科處罰金刑之法律較有利，而應予以適用。
六、論罪科刑之理由：
    （一）核被告所為，係犯刑法第三百十條第一項之意圖散布
          於眾，而指摘足以毀損他人名譽之事罪。
    （二）爰審酌被告已有妨害名譽等前科之素行，此有臺灣高
          等法院被告前案紀錄表存卷可查，被告身為具廣大民
          意基礎之立法委員，長久戳力揭發弊案之形象深植人
          心，當知自身在媒體上之言行較一般人更易獲迴響，
          所言影響深遠，若非客觀上具相當實證，本應謹慎為
          之，卻於未詳加查證告訴人究否確涉及介興公司得標
          系爭工程，即於媒體中逕為前揭指摘，顯然使告訴人
          名譽遭受負面影響，其犯罪所生之危害，斟酌被告於
          本院審理之初有意與告訴人和解，惟因告訴人表明不
          願和解而未果，且其雖承認前揭事實，卻否認犯罪之
          態度等一切情狀，量處如主文所示之刑。
    （三）被告行為後，刑法第四十一條亦已於九十四年二月二
          日修正公布，九十五年七月一日起施行，其中第一項
          前段修正為「犯最重本刑為五年以下有期徒刑以下之
          刑之罪，而受六個月以下有期徒刑或拘役之宣告者，
          得以新臺幣一千元、二千元或三千元折算一日，易科
          罰金」，然依被告行為時法律，即修正前刑法第四十
          一條第一項前段：「犯最重本刑為五年以下有期徒刑
          以下之刑之罪，而受六個月以下有期徒刑或拘役之宣
          告，因身體、教育、職業、家庭之關係或其他正當事
          由，執行顯有困難者，得以一元以上三元以下折算一
          日，易科罰金」及罰金罰鍰提高標準條例第二條：「
          依刑法第四十一條易科罰金者，均就其原定數額提高
          為一百倍折算一日；法律所定罰金數額未依本條例提
          高倍數，或其處罰法條無罰金刑之規定者，亦同」等
          規定，易科罰金之折算標準最高為銀元三百元即新臺
          幣九百元，最低為銀元一百元即新臺幣三百元，茲比
          較新、舊法結果，以被告行為時之法律，對其較為有
          利，應依修正前刑法第四十一條第一項前段規定，併
          諭知易科罰金之折算標準。
    （四）末按犯罪在中華民國九十六年四月二十四日以前者，
          除本條例另有規定外，有期徒刑、拘役或罰金，減其
          刑或金額二分之一；犯最重本刑為五年以下有期徒刑
          以下之刑之罪，依本條例規定減為六月以下有期徒刑
          、拘役者，應於為減刑裁判時，併諭知易科罰金折算
          之標準，中華民國九十六年罪犯減刑條例第二條第一
          項第三款、第九條定有明文。被告犯罪時間在九十六
          年四月二十四日以前，所犯屬中華民國九十六年罪犯
          減刑條例規定之罪，揆諸前揭法條，應依法減其宣告
          刑二分之一，且減得之刑，依中華民國九十六年罪犯
          減刑條例第九條規定，應依修正前刑法第四十一條第
          一項前段規定諭知易科罰金之折算標準。
貳、公訴不受理部分：
一、公訴意旨略以：被告乙○於九十五年三月三十一日上午，在
    立法院議場外，對諸多電子及平面新聞媒體敘及：陳育珅透
    過張臆泳找告訴人丙○○擔任清三電子公司董事長，告訴人
    丙○○係為陳育珅、張臆泳等人所組成之詐騙集團推動的詐
    財、吸金、掏空的計劃作靠山（陳育珅等人因吸金、詐欺業
    經臺灣臺南地方法院檢察署以違反銀行法、洗錢防制法等罪
    嫌提起公訴在案）云云，旋記者詢以該清三電子股票是否還
    在市面流通，被告乙○回答該股票已經被金管會處分停止買
    賣，等於已經下市，記者聞言反問：那告訴人丙○○的六百
    多張股票也是虧啊？乙○慮及倘告訴人丙○○持有之清三公
    司股票未出脫，將無以使其指述告訴人丙○○與吸金詐騙集
    團關係深厚、為詐欺集團靠山之說法，被媒體記者或大眾所
    採信，乃竟基於妨害名譽犯意，於無任何事證亦未經相當查
    證之情形下，對記者公開指稱：「但是他們在結束之前（按
    指清三公司股票停止買賣之前）她已經脫手了啊，已經脫手
    了，在下市之前已經脫手了嘛」等不實事項，冀圖坐實其對
    告訴人丙○○與該吸金詐欺集團關係深厚之指控，而指摘足
    以毀損告訴人丙○○名譽之事。因認被告於此係另涉犯刑法
    第三百十條第一項之誹謗罪嫌等語。
二、按告訴乃論之罪，告訴人於第一審辯論終結前得撤回其告訴
    ，又告訴經撤回者，應諭知不受理之判決，並得不經言詞辯
    論為之，刑事訴訟法第二百三十八條第一項、第三百零三條
    第三款、第三百零七條分別定有明文。
三、經查：本件告訴人丙○○告訴被告妨害名譽案件，起訴書認
    被告係涉犯刑法第三百十條第一項之罪，依同法第三百十四
    條之規定，須告訴乃論。茲因被告與告訴人丙○○已達成和
    解，告訴人丙○○於九十六年九月二十七日撤回本件告訴，
    有刑事撤回告訴狀一紙在卷可稽（見本院卷五），揆諸前揭
    說明，此部分爰不經言詞辯論，逕為諭知不受理之判決。
據上論結，爰依刑事訴訟法第二百九十九條第一項前段、第三百
零三條第三款、第三百零七條，刑法第二條第一項前段、第三百
十條第一項、修正前刑法第四十一條第一項前段，刑法施行法第
一條之一，中華民國九十六年罪犯減刑條例第二條第一項第三款
、第七條、第九條，修正前罰金罰鍰提高標準條例第二條，現行
法規所定貨幣單位折算新臺幣條例第二條，判決如主文。
本案妨害告訴人丁○○名譽部分經檢察官張友寧到庭執行職務。
中    華    民    國    97    年     1     月    18    日
                      刑事第十六庭  審判長法  官  蔡守訓
                                          法  官  吳俊龍
                                          法  官  徐千惠
上正本證明與原本無異。
如不服本判決，應於判決送達後十日內，向本院提出上訴狀。
                                          書記官  翁禎謙
中    華    民    國    97    年     1     月    21    日
中華民國刑法第310條（誹謗罪）
意圖散布於眾，而指摘或傳述足以毀損他人名譽之事者，為誹謗
罪，處1年以下有期徒刑、拘役或5百元以下罰金。
散布文字、圖畫犯前項之罪者，處2年以下有期徒刑、拘役或1千
元以下罰金。
對於所誹謗之事，能證明其為真實者，不罰。但涉於私德而與公
共利益無關者，不在此限。


司法院資訊處製作；財團法人民間司法改革基金會備份。
